臺灣嘉義地方法院民事裁定
110年度消債更字第50號 
聲請人即
債  務  人  莊素英  
代  理  人  謝耿銘律師(法扶律師)
相對人即
債  權  人  良京實業股份有限公司

法定代理人  平川秀一郎


債  權  人  元大國際資產管理股份有限公司

法定代理人  宋耀明  
債  權  人  滙誠第二資產管理股份有限公司

法定代理人  莊仲沼  
債  權  人  台北富邦商業銀行股份有限公司

法定代理人  程耀輝  


債  權  人  國泰世華商業銀行股份有限公司

法定代理人  郭明鑑  
債  權  人  兆豐國際商業銀行股份有限公司

法定代理人  張兆順  
代  理  人  林勵之  
債  權  人  滙豐(台灣)商業銀行股份有限公司


法定代理人  麥康裕  


債  權  人  臺灣新光商業銀行股份有限公司

法定代理人  李增昌  
債  權  人  板信商業銀行股份有限公司

法定代理人  張明道  
債  權  人  元大商業銀行股份有限公司


法定代理人  翁健    
代  理  人  黃勝豐  
債  權  人  永豐商業銀行股份有限公司

法定代理人  陳嘉賢  
代  理  人  呂亮毅  
債  權  人  玉山商業銀行股份有限公司


法定代理人  黃男州  
代  理  人  朱逸君  
債  權  人  台新國際商業銀行股份有限公司

法定代理人  吳東亮  
債  權  人  日盛國際商業銀行股份有限公司

法定代理人  黃錦瑭  


上列當事人間聲請更生程序事件，本院裁定如下：
    主  文
債務人莊素英自中華民國110年4月30日下午6時起，開始更生程
序。
命本院司法事務官進行本件更生程序。
    理  由
一、聲請意旨略以：聲請人對於永豐商業銀行股份有限公司等債
    權人負有新臺幣（下同）3,574,326元之無擔保債務。因有
    不能清償債務情事，前已向法院聲請債務清理調解，惟調解
    不成立。聲請人因消費借貸、信用卡或現金卡契約，對金融
    機構負債務。前項債務，曾以書面向最大債權金融機構請求
    共同協商債務清償方案而不成立。聲請人無資產，債務總金
    額則有3,574,326元，有不能清償債務之情事。爰提出財產
    及收入狀況說明書、債權人清冊、債務人清冊等資料，聲請
    更生。
二、按債務人不能清償債務或有不能清償之虞者，得依本條例所
    定更生或清算程序，清理其債務，消費者債務清理條例第3
    條定有明文。又按，法院開始更生程序之裁定，應載明其年
    、月、日、時，並即時發生效力；前項裁定不得抗告，並應
    公告之。法院裁定開始更生或清算程序後，得命司法事務官
    ，進行更生或清算程序，必要時，得選任律師、會計師或其
    他適當之自然人或法人一人為監督人或管理人。消費者債務
    清理條例第45條、第16條第1項亦設有明文規定。
三、經查，聲請人前於民國110年1月28日已向本院聲請債務清理
    調解，惟於110年3月25日調解不成立。上情業據聲請人提出
    本院110年度司消債調字第23號調解不成立證明書佐參，並
    經本院調卷核閱無訛。次查，聲請人主張有不能清償債務之
    情事，業據聲請人提出財產及收入狀況說明書、債權人清冊
    及聲請調解時提出之107年度及108年度綜合所得稅各類所得
    資料清單、全國財產稅總歸戶財產查詢清單等資料為證。又
    查，依聲請人提出之金融機構存摺交易明細資料，聲請人在
    嘉義林森郵局帳戶，於107年12月21日存款餘額為80元、109
    年12月21日存款餘額為5元。玉山銀行嘉義分行帳戶，於95
    年3月9日存款餘額為0元。土地銀行帳戶，於107年12月21日
    存款餘額為38元、109年12月21日存款餘額為38元。嘉義市
    農會帳戶，於109年12月14日存款餘額為1,000元、110年4月
    1日存款餘額為200元。又查，聲請人沒有股票或其他有價證
    券，也沒有具儲蓄性質的人壽保險或終身醫療健康保險。
四、再查，本件聲請人借款原因及停止清償的原因：
　　聲請人陳稱伊借款的原因是因生活開銷，嗣後因無力償還，
    以債養債，導致負債的金額越來越多，並非係無正當理由而
    停止清償。
五、復查，本件聲請人更生償還計劃：
    聲請人陳稱伊目前從事仲介房屋租賃之工作，每個月收入約
    15,000元。伊願以每月4,000元，分72期，合計清償288,000
    元。
六、聲請人有不能清償債務情事或有不能清償之虞的認定：
(一)聲請人陳稱伊對於永豐商業銀行股份有限公司等債權人所負
    之無擔保債務，合計3,574,326元云云。而查，債權人台新
    國際商業銀行股份有限公司以110年4月21日函，陳報債權金
    額為255,419元。良京實業股份有限公司以110年4月21日民
    事陳報狀，陳報債權金額為287,541元（其中本金為73,734
    元、利息為178,925元）。另查，在調解程序中，由最大債
    權銀行提出之金融機構債權金額表，永豐商業銀行股份有限
    公司之債權金額為794,779元（其中本金為233,772元、利息
    560,007元）；台北富邦商業銀行股份有限公司之債權金額
    為264,026元（其中本金為74,642元、利息為189,384元）；
    國泰世華商業銀行股份有限公司之債權金額為741,740元（
    其中本金212,635元、利息為442,200元）；兆豐國際商業銀
    行股份有限公司之債權金額為286,883元（其中本金為77,21
    7元、利息為207,230元）；滙豐(台灣)商業銀行股份有限公
    司之債權金額為1,984,404元（其中本金632,917元、利息為
    1,351,487元）；臺灣新光商業銀行股份有限公司之債權金
    額為225,783元（其中本金62,443元、利息155,587元）。債
    權人板信商業銀行股份有限公司之債權金額為69,464元（其
    中本金為69,464元、利息為0元）；元大商業銀行股份有限
    公司之債權金額為283,568元（其中本金為76,941元、利息2
    04,427元）；玉山商業銀行股份有限公司之債權金額為704,
    245元（其中本金200,313元、利息為487,840元）；日盛國
    際商業銀行股份有限公司之債權金額為140,156元（其中本
    金38,680元、利息為98,274元）。另外，滙誠第二資產管理
    股份有限公司以110年2月26日民事陳報狀，陳報債權金額為
    419,097元（其中本金92,263元、利息214,384元）。此外，
    另還有債權人元大國際資產管理股份有限公司未陳報債權。
    因此，聲請人實際上所負欠之債務，應該在於6,818,105元
    以上。
(二)第查，聲請人目前從事仲介房屋租賃之工作，每個月收入約
    15,000元。又查，聲請人所提列的每月必要生活費用支出，
    為伙食費5,000元、交通費600元、房屋租金8,500元、手機
    費900元、水費600元、電費1,000元、農民保險及全民健康
    保險費用416元，合計17,016元。又查，依消費者債務清理
    條例第64條之2第1項規定：「債務人必要生活費用，以最近
    一年衛生福利部或直轄市政府所公告當地區每人每月最低生
    活費一點二倍定之。」再查衛生福利部公告臺灣省（包括六
    都以外之其他各縣、市）110年度的最低生活費為13,288元
    ，其1.2 倍即15,946元之數額，即為債務人的必要生活費用
    。而查，聲請人提列的支出項目及金額，平均每個月支出合
    計17,016元，因高於法定必要生活費用之數額15,946元，故
    本件應以法定的數額15,946元，作為聲請人必要生活費用的
    數額。至於聲請人另主張扶養母親之費用3,000元部分，因
    聲請人並未提出其母親戶籍謄本及財產、所得資料佐參，無
    法判斷聲請人的母親是否不能夠維持生活，故此部分，應不
    予認列。
(三)再查，聲請人名下無不動產；另存款餘額為243元。又查，
    聲請人於107年度及108年度均無所得收入資料。聲請人現在
    從事仲介房屋租賃之工作，每個月收入約15,000元。再查，
    聲請人是於民國00年00月間出生，現在年齡已逾61歲，距離
    法定強制退休年齡65歲僅餘4年的期間。如果以聲請人的薪
    資15,000元計算，扣除聲請人每個月必要生活費15,946元後
    ，每個月尚不足946元，遑論於欲清償之前積欠上述永豐商
    業銀行股份有限公司等債權人6,818,105元以上的債務。因
    此，本件堪認聲請人確有不能清償債務情事或有不能清償之
    虞。
七、本件無應予駁回聲請更生之事由：
　　經查，聲請人為一般消費者，無從事營業活動，所負無擔保
    之債務總額未逾1,200萬元，且未經法院裁定開始清算程序
    或宣告破產。又查，聲請人亦無消費者債務清理條例第6條
    第3項所定得予駁回更生聲請之情形，而且亦無同條例第8條
    或第46條各款所定應予駁回更生聲請之事由存在。
八、綜據上述，本件聲請人因生活開銷，而為信用貸款與使用信
    用卡消費，嗣後因無力償還，遂以債養債，導致負債的金額
    越來越多，而無力償還。本院審酌上情，認為聲請人就法院
    所命補正事項，已配合提供金融機構存摺交易明細資料，並
    說明伊向債權人借款的原因、停止清償的原因，及提出可供
    法院參酌的證明資料，可認為已盡所應負之協力義務。本件
    聲請人聲請更生，符合消費者債務清理條例第3條的規定，
    復查無消費者債務清理條例第8條或第46條所定應予駁回更
    生聲請之事由，因此，聲請人聲請更生，於法有據，屬有理
    由，應予准許，爰裁定如主文，並依首揭規定命司法事務官
    進行本件更生程序。
九、至於債權人元大商業銀行股份有限公司110年4月20日民事陳
    報狀、滙豐(台灣) 商業銀行股份有限公司110年4月20日民
    事陳報狀、良京實業股份有限公司110年4月21日民事陳報狀
    、台北富邦商業銀行股份有限公司110年4 月21日民事陳報
    狀、台新國際商業銀行股份有限公司110年4月21日函、玉山
    商業銀行股份有限公司110年4月21日債權人陳報狀、兆豐國
    際商業銀行股份有限公司110年4月22日民事陳報狀及日盛國
    際商業銀行股份有限公司1,100,426元民事陳報狀所述之意
    見內容。因依上述的說明，債務人聲請更生，符合消費者債
    務清理條例第3條的規定，且無消費者債務清理條例第8條或
    第46條所定應予駁回聲請之事由，因此，本院審酌債權人上
    揭陳述內容後，認為與本件裁定的結果無影響，爰不逐一論
    駁，附此敘明。
十、依消費者債務清理條例第11條第1項、第45條第1項、第16條
    第1項，裁定如主文。
中　　華　　民　　國　　110 　年　　4 　　月　　30　　日
                  民事第二庭法　官　呂仲玉
以上正本係照原本作成。
本裁定不得抗告。
中　　華　　民　　國　　110 　年　　4 　　月　　30　　日
                            書記官　朱鴻明